【裁判字號】    95,台非,170
【裁判日期】    950803
【裁判案由】    違反毒品危害防制條例
【裁判全文】
最高法院刑事判決              九十五年度台非字第一七○號
    上訴人  最高法院檢察署檢察總長
    被  告  甲○○
                    （現在台灣台北監獄執行中）
上列上訴人因被告違反毒品危害防制條例案件，對於台灣高等法
院中華民國九十四年八月三十一日第二審確定判決（九十三年度
上重訴字第五八號，起訴案號：台灣士林地方法院檢察署九十一
年度偵字第七三四○號），認為部分違法，提起非常上訴，本院
判決如下：
    主  文
原判決關於訴訟程序違背法令部分撤銷。
    理  由
非常上訴理由稱：「按審理事實之法院，對於被告有利及不利之
情形，應一律注意；又法院為發見真實，得依職權調查證據。但
於公平正義之維護或對被告之利益有重大關係事項，法院應依職
權調查之；再判決有應於審判期日調查之證據而未予調查者，當
然為違背法令，刑事訴訟法第二條、第一百六十三條第二項、第
三百七十九條第十款分別定有明文。又依法應於審判期日調查之
證據，未予調查，致適用法令違誤，而顯然於判決有影響者，該
項確定判決，即屬判決違背法令，應有同法第四百四十七條第一
項第一款之適用（司法院大法官會議釋字第一八一號解釋參照）
。復按科刑判決所認定之事實與所採之證據不相適合，即屬證據
上理由矛盾之違法，如致適用法律發生疑問，且於判決結果顯有
影響者，自屬判決違背法令（司法院大法官會議釋字第一四六號
解釋參照）。本件原判決確定之事實認定被告甲○○基於販賣第
二級毒品安非他命圖利之犯意，於民國九十一年七月一日在其處
所，向不詳姓名之人以每公斤（新台幣，下同）四十二萬元之價
格販入後，於同年月六日下午，在其台北縣永和市○○街九十五
巷四弄七號住處，以第二級毒品安非他命重約五兩計價十萬元之
價格，販賣予何坤林（每兩約折合三七‧五公克，合計共一八七
‧五公克）等情，因而撤銷第一審關於販賣第二級毒品部分之判
決，改判論處被告販賣第二級毒品（累犯）罪刑，已詳敘其所憑
之證據及其認定之理由，固非無據。惟查依原判決確定之事實所
載，雖無法認定被告基於販賣第二級毒品安非他命營利之犯意所
販入安非他命之數量，然參諸原判決理由欄所敘明：『另扣案一
大包之重達一公斤安非他命，亦為其於九十一年七月一日購買等
情，為被告甲○○自承在卷』、『又扣案之第二級毒品安非他命
一大包（毛重分別為一○○九‧四六公克，淨重九八六‧○八公
克），確係被告甲○○以四十二萬元所買入，已如上述』及『被
告甲○○購得該包安非他命之來源，雖無法證明確係向何人販入
，然其確係以四十二萬元購入該包安非他命，已如上述，則被告
甲○○一次即購買數量多達一公斤之多，金額亦有四十二萬之鉅
』等語以觀（參見原判決第八頁倒數第一、二行、第十二頁倒數
第四、五、六行、第十四頁第七至十行），益徵原判決亦認定被
告於事實欄所載之時地以每公斤四十二萬元販入數量為一公斤重
之第二級毒品安非他命，殆無庸疑。次查扣案如附表二編號一所
示被告所有之茶葉罐內裝第二級毒品安非他命一包，毛重為一○
○九‧四六公克，淨重為九八六‧○八公克，即相當於一公斤重
之第二級毒品安非他命，倘如原判決事實欄所認定被告確於九十
一年七月六日下午，在其住處，以安非他命重約五兩計價十萬元
之價格販賣予何坤林（每兩約折合三七‧五公克，合計共一八七
‧五公克），及理由欄所採信證人何坤林於偵查中證稱：安非他
命當天伊以每兩二萬元買，總價十萬元，共五兩，每半兩裝一包
，共十包，安非他命是他以電子秤當場分裝，他從茶葉罐拿出來
分裝云云（參見原判決第十頁第十三至十五行），則扣案茶葉罐
內剩餘之第二級毒品安非他命數量應為毛重八二一‧九六公克或
淨重七九八‧五八公克，而非如原判決事實欄所載之毛重一○○
九‧四六公克或淨重九八六‧○八公克，亦即，依上開扣案之第
二級毒品安非他命之重量加以研判，被告是否確有販賣重約五兩
（折合一八七‧五公克）之安非他命予證人何坤林？即屬存疑。
此有利於被告之疑點，對於本案待證事實之認定及被告之利益有
重大關係，足以影響本案法律之適用及裁判之結果，法院即應依
職權調查之。乃原審法院疏未深入究明扣案茶葉罐內何以仍有重
約一公斤之第二級毒品安非他命，僅憑證人何坤林、何清坤之證
言，即遽認被告有販賣重約五兩之安非他命予何坤林之事實，揆
之首開說明，原判決自有應於審判期日調查之證據未予調查，及
認定事實與卷存證據資料不符之證據上理由矛盾，致適用法令違
誤而顯然於判決有影響之違背法令。案經確定且於被告不利，爰
依刑事訴訟法第四百四十一條、第四百四十三條規定提起非常上
訴，以資糾正。」等語。
本院按：刑事訴訟法第三百七十九條第十四款後段所稱之判決所
載理由矛盾，須致適用法條錯誤者，始為判決違背法令；同法條
第十款所稱之應於審判期日調查之證據而未予調查，除應致適用
法令違誤外，且須顯然於判決有影響者，始為判決違背法令（本
院二十九年二月二十二日總會決議六、司法院釋字第一八一號解
釋參照），否則僅屬於訴訟程序違背法令。本件原確定判決關於
被告甲○○意圖營利，於九十一年七月一日在其住處，向不詳姓
名者販入四十二萬元之第二級毒品安非他命後，於同年月六日下
午在其住處，以十萬元之價格，販賣重約五兩之安非他命予何坤
林部分。被告於到案之初，係供述「安非他命是以四十二萬元購
得」（見偵字第七三四○號卷第五十二頁），並未說明購得若干
重量之安非他命。非常上訴書亦記載「依原判決確定之事實所載
，無法認定被告基於販賣第二級毒品安非他命營利之犯意所販入
安非他命之數量」（見非常上訴書第二頁第十三列至第十四列）
。而安非他命乃政府嚴格管制之毒品，無公開之市場，於買賣時
輒因其純度之高低、供需狀況、貨源問題、雙方交往之深淺及風
險之評估等因素，其價格隨之波動，並非固定。故四十二萬元能
販入多少重量之安非他命，受前揭因素影響，因時、因地、因人
而異，尚非一成不變。原判決事實認定，被告意圖營利，於九十
一年七月一日在其住處，販入四十二萬元之安非他命，已確定其
金額，即無礙於特定犯罪事實之認定，縱因本件非於販入時即行
查扣，致無法精確計算販入當時之重量，但與犯罪構成要件、刑
罰加減免除等項不生影響，自不發生致適用法令違誤或顯然於判
決有影響之問題。又被告販入安非他命後，已於九十一年七月六
日下午在其住處，以十萬元之價格，販賣重約五兩之安非他命予
何坤林。迭據何坤林供明在卷，核與陪同何坤林前往購買安非他
命之目擊證人何清坤證述之情節相符；並有在被告住處查獲之安
非他命及在何坤林處查獲用餘之安非他命扣案可稽，該證物業經
驗出確為安非他命，亦有鑑驗通知書附卷可憑，因認被告確有販
賣重約五兩之安非他命予何坤林，原判決亦已詳細說明其所憑之
證據及認定之理由。被告於審判中為脫免販賣之刑責，辯稱扣案
之安非他命，係以四十二萬元之價格販入一公斤，供自己施用。
依其上開供述，則一公斤之安非他命經施用後，理應低於一公斤
。惟本件在被告住處扣得之安非他命，卻超過一公斤，足見被告
以四十二萬元販入之安非他命，顯然不止一公斤。所辯當時僅販
入一公斤，自係為配合扣案之安非他命尚有一○○九‧四六公克
（即一‧○○九四六公斤），用以反推未賣出五兩（即一八七‧
五公克），所為之遁詞，並非實在。原審不察，誤信被告之言，
而於理由內誤引被告所為僅「販入一公斤」不實之供述，致理由
矛盾。惟上開違誤，並不影響於被告以四十二萬元販入安非他命
一批，及以十萬元之價格，出售約五兩安非他命予何坤林事實之
認定，即不發生「致適用法令違誤，顯然於判決有影響」之問題
。依前揭說明，本件僅屬訴訟程序違背法令，非判決違背法令，
應由本院將原判決關於訴訟程序違背法令之部分撤銷，以資糾正
。非常上訴意旨，認為係判決違背法令，諒有誤解，併此敘明。
據上論結，應依刑事訴訟法第四百四十七條第一項第二款，判決
如主文。
中    華    民    國  九十五  年    八    月    三    日
                      最高法院刑事第十一庭
                          審判長法官  謝  俊  雄
                                法官  陳  世  雄
                                法官  魏  新  和
                                法官  吳  信  銘
                                法官  徐  文  亮
      本件正本證明與原本無異
                                      書  記  官
中    華    民    國  九十五  年    八    月    八    日
                                                      Ｑ


司法院資訊處製作；財團法人民間司法改革基金會備份。
